【裁判字號】    92,訴,873
【裁判日期】    921029
【裁判案由】    偽造文書
【裁判全文】
臺灣桃園地方法院刑事判決                          九十二年度訴字第八七三號
    公  訴  人  臺灣桃園地方法院檢察署檢察官
    被      告  乙○○
右列被告因偽造文書案件，經檢察官提起公訴（九十二年度偵字第一七九三號），本
院判決如左：
    主  文
乙○○無罪。
    理  由
一、公訴意旨略以：被告乙○○於民國八十九年四月二十一日十時三十分許，明知姓
    名年籍不詳、綽號「小楊」之人，所交付蓋有偽造之負責人麥考衛、經辦人徐小
    青、出廠日期為八十九年一月二十六日之福特六合汽車股份有限公司電子計算機
    開立專用汽車出廠與貨物稅完稅照證；蓋有偽造之八十九年四月二十一日福特六
    合汽車股份有限公司桃園營業處、負責人陳建仁、統一編號00000000號
    二聯式統一發票；蓋有偽造丁○○印文、偽簽之丁○○印署名各乙枚之汽車新領
    牌照登記書，且丁○○印章乙枚（係未經丁○○授權所偽刻），竟與另案被告丙○○（業經本院以八十九年易字第二二二七號案件，判處有期徒刑五月確定），
    基於共同犯意之聯絡，持上開偽造福特六合汽車股份有限公司電子計算機開立專
    用汽車出廠與貨物稅完稅照證、福特六合汽車股份有限公司二聯式統一發票、丁○○名義之汽車新領牌照登記書、丁○○遺失之「丁○○」國民身分證一張，及
    偽造之「丁○○」印章乙枚，至桃園縣桃園市○○路八十八號明台產物保險公司
    （下稱明台公司），利用不知情之明台公司職員苗坤強，申請代辦領取汽車牌照
    而行使前揭偽造私文書，足生損害於麥考衛、徐小青、陳建仁、福特六合汽車股
    份有限公司（下稱福特六合公司）、丁○○等人，苗坤強不疑有他，即持上開偽
    造文件及印章，向桃園監理站辦理領取汽車牌照手續，經桃園監理站承辦人員游
    靜受理該申辦案件審查時，發現上開文件係偽造後報警，嗣於同日十四時三十分
    許，被告乙○○、丙○○二人前往上開明台公司，欲領取所申辦汽車牌照時，當
    場為埋伏警員查獲，並扣得上開偽造私文書及偽造丁○○印章。因認被告乙○○
    涉犯刑法第二百十六條、第二百十條之行使偽造私文書罪嫌云云。
二、按犯罪事實應依證據認定之，無證據不得認定其犯罪事實。又不能證明被告犯罪
    者，應諭知無罪之判決，刑事訴訟法第一百五十四條第二項、第三百零一條第一
    項分別定有明文。又刑事訴訟法上所謂認定犯罪事實之證據，係指足以認定被告
    確有犯罪行為之積極證據而言，該項證據自須適合於被告犯罪事實之認定，始得
    採為斷罪資料；而認定不利於被告之事實，須依積極證據，苟積極證據不足為不
    利於被告事實之認定時，即應為有利於被告之認定，更不必有何有利之證據。至
    刑事訴訟上證明之資料，無論其為直接證據或間接證據，均須達於通常一般之人
    均不致於有所懷疑，而得確信其為真實之程度，始得據為有罪之認定，若其關於
    被告是否犯罪之證明未能達此程度，而有合理性懷疑之存在，致使無從形成有罪
    之確信，根據「罪證有疑，利於被告」之證據法則，即不得遽為不利被告之認定
    ；其以情況證據斷罪時，尤須基於該證據在直接關係上所可證明之他項情況事實
    ，本乎推理作用足以確證被告有罪，方為合法，不得徒憑主觀上之推想，將一般
    經驗上有利被告之其他合理情況逕予排除，此有最高法院三十年上字第八一六號
    、七十六年度台上字第四九八六號判例意旨可資參照。
三、本件公訴人認被告乙○○涉有行使偽造文書等罪嫌，無非係以被告乙○○業已供
    認不諱，核與同案被告丙○○供陳情節相符，並有被害人丁○○指述、證人苗坤
    強、游靜、張玉鳳證述在卷，復有偽造之福特六合汽車股份有限公司電子計算機
    開立專用汽車出廠與貨物稅完稅照證、福特六合汽車股份有限公司二聯式統一發
    票、冒用丁○○名義暨偽造丁○○印章所蓋印文之汽車新領牌照登記書、偽造之
    丁○○印章乙枚扣案等為其主要論據。訊據被告乙○○堅決否認涉有上開犯行，
    並辯稱：查獲當天是甲○○找伊、丙○○一起到桃園，事先並未告知伊要做何事
    ，當天下午丙○○進入明台公司前，甲○○要伊先下車進去看看有無警察埋伏，
    伊隱約知道甲○○跟丙○○要做非法的事，但因並不清楚究竟是何事且甲○○行
    動不方便，所以才幫他們下去看，是被警察查獲後才知道他們偽造證件並持以申
    領汽車牌照一事等語。經查：
    (一)扣案蓋有偽造之負責人麥考衛、經辦人徐小青、出廠日期為八十九年一月二十
      六日之福特六合汽車股份有限公司電子計算機開立專用汽車出廠與貨物稅完稅
      照證；蓋有偽造之八十九年四月二十一日福特六合汽車股份有限公司桃園營業
      處、負責人陳建仁、統一編號00000000號二聯式統一發票；蓋有偽造
      丁○○印文、偽簽之丁○○印署名各乙枚之汽車新領牌照登記書，及未經丁○○授權所偽刻之「丁○○」印章等物，均係未得名義人授權同意，而均屬偽造
      一情，業據被害人丁○○、證人游靜、張玉鳳及苗坤強證述甚明；再者，本件
      上開偽造私文書、偽造「丁○○」印章一枚均係另案被告甲○○（業經台灣高
      等法院九十一年上訴字第五十七號案件判處有期徒刑九年，後經最高法院撤銷
      原判決發回台灣高等法院，現仍在審理中）所偽造，於八十九年四月二十一日
      交付給知情共犯丙○○持至明台公司，利用不知情之明台公司職員苗坤強持向
      桃園監理站人員行使，辦理申請領取汽車牌照手續，足生損害於麥考衛、徐小
      青、陳建仁、福特六合公司及該公司桃園營業處、丁○○等人一情，復據甲○○、丙○○二人於本院調查時供述在卷（見本院九十二年八月五日、八月二十
      日訊問筆錄），且為被告乙○○所不否認，固屬不爭之事實；然而上開證人游
      靜、張玉鳳、苗坤強、甲○○、丙○○之證詞及扣案上開偽造私文書、印章等
      ，僅足以證明上開私文書係偽造及其後由丙○○持交不知情苗坤強行使等事實
      ，惟並不足以推認或證明上開扣案文書即係被告乙○○所偽造並進而為行使，
      是在被告乙○○又堅詞否認有偽造或行使系爭偽造私文書、印章等情形下，無
      積極證據證明扣案之偽造證件係出於被告乙○○所偽造之前，當難以臆斷或擬
      制方法逕予認定被告乙○○有何偽造及行使偽造文書之犯行，或與甲○○、丙○○等人有何犯意聯絡或行為分擔。
    (二)而被告乙○○固於警訊及檢察官初次偵訊時自陳：八十九年四月二十一日下午
      由綽號「阿洋」（即甲○○）將車子開到明台公司旁，要伊進去隨便問有關車
      子的事情，並察看有無警察埋伏，直到丙○○進去伊才可離開，但是整件事均
      由「阿洋」主導計畫並負責偽造辦理申請汽車牌照所需之文件，而丙○○負責
      請領牌照，伊只負責把風，「阿洋」說如果事情順利向銀行騙到錢，會分錢給
      伊，但沒有說分多少等語（八十九年偵字第六一八二號卷第五頁反面至第七頁
      、第二十五頁反面），但被告之自白不得作為有罪之唯一證據，為刑事訴訟法
      第一百五十六條第二項所明定，況其嗣於本院訊問時即堅詞否認有此犯行，且
      辯稱：伊當天只是跟甲○○、丙○○一起到桃園，並不知道他們要做何事，有
      關偽造證件部分伊也不知情，是遭警察查獲後才知道等語（見本院九十二年七
      月四日訊問筆錄），是以自須有其他補強證據足以佐證被告於警訊之自白為真
      實，否則即不得採為被告論罪之惟一證據。查被告乙○○固於八十九年四月二
      十一日為警查獲當天，受甲○○要求下車進入明台公司察看有無員警埋伏，之
      後再將情形以電話聯絡在外等候之甲○○、丙○○二人一情，為被告乙○○所
      不否認，且經證人苗坤強於警訊時證述：八十九年四月二十一日十四時十五分
      許，乙○○進入公司喬裝客人詢問有關汽車保險業務問題，神色怪異，狀似觀
      察有無警察埋伏，並於離開後在大門前東張西望，接著打電話不知與誰聯絡，
      乙○○進來約十幾分鐘後，丙○○即進入辦理相關事宜，後為埋伏員警逮捕等
      語甚詳（八十九年偵字第六一八二號卷第十二頁反面至第十四頁），然此僅能
      證明被告乙○○於上開時地代甲○○、丙○○進入明台公司察看現場狀況一節
      ，尚無法遽此推認上開扣案偽造私文書、印章即為被告所偽造，或被告係知情
      共犯；況同案被告甲○○於本院調查時證稱：在八十九年四月二十一日與丙○○、乙○○到桃園明台公司辦理代領取汽車牌照等事宜，扣案的偽造證件均是
      其以電腦偽造，之前就有跟丙○○說過冒領汽車牌照這件事，但事先並沒有告
      訴乙○○，途中也沒有跟丙○○或是乙○○談這些事，因為沒有要讓乙○○參
      與所以就沒有告訴過他，那天因怕丙○○下去會出事，而乙○○沒有參與，對
      方（即明台公司人員）也沒有看過他，才叫他先下去看看有沒有警察埋伏，後
      來乙○○以行動電話聯絡表示沒事，才叫丙○○下車辦理；他們被查獲後，乙○○有打電話要其出面，其才在電話中告訴乙○○那些證件是偽造的等語甚明
      （見本院九十二年八月五日訊問筆錄），另同案被告丙○○也於本院調查陳稱
      ：當天甲○○在車上交付偽造證件時，是用袋子裝，其並沒有打開來看，乙○○坐在車子的後座，不清楚他是否有看到，交談過程中，乙○○也未插嘴，所
      以乙○○是否知情，其並不清楚等語甚詳（見本院九十二年八月二十日訊問筆
      錄），雖丙○○前於警訊時供陳：其負責送件、與代辦公司接洽，乙○○負責
      把風及暗中監看代辦公司有無異狀或警方人員埋伏，綽號「小楊」之人（即甲○○）負責證件偽造等語（見八十九年偵字第六一八二號卷第十一頁反面），
      然其為警查獲當時為重要犯罪嫌疑人，其亟欲脫罪而均辯稱不知情，其與被告
      乙○○間顯有利害衝突關係，衡諸常情，丙○○於警訊時所為陳述，難免有所
      偏頗，況丙○○其後於本院調查時已更改其詞，且其於本院所述情節，核與共
      犯甲○○所述情節相符，自應以同案被告丙○○在本院調查時所為陳述較為可
      採。從而甲○○、丙○○二人前開所為陳述均與被告乙○○於本院調查時所為
      陳述互核一致，是被告乙○○前開辯稱伊事先並不知情，只被臨時叫下車去查
      看現場等語，尚非全然不可採信。
    (三)從而，證人游靜、張玉鳳、苗坤強等人證述，及卷內相關證據資料，並不足以
      證明被告乙○○有偽造、行使偽造私文書之犯行，或與同案被告甲○○、丙○○就偽造、行使偽造私文書犯行間有何犯意聯絡或行為分擔，雖被告乙○○僅
      空言否認而未能提出有利於己之證據以資佐證，惟按被告在判罪確定之前，應
      被推定為無罪，此為新修正刑事訴訟法第一百五十四條第一項所規定，且被告
      並無自證無罪之義務，乃刑事訴訟法之基本原則，而被告否認犯罪所持之見解
      ，縱無可取，仍不得資以為反證其為有犯罪之論據（最高法院八十七年度臺上
      字第三四七一號判決可資參照）；況扣案私文書是否為被告乙○○所偽造？又
      是否為其行使？其與甲○○、丙○○二人有無犯意聯絡或行為分擔？事先是否
      有共同謀議商量？即被告是否有偽造及行使偽造私文書之犯罪行為，自均應嚴
      格證據證明之，且其證明之程度，須於通常一般人均不致於有所懷疑，而得確
      信其為真實之程度者，始得據為有罪之認定，如果證明尚未達到此一程度，而
      有合理懷疑存在時，則不論被告本身所為之辯解能否證明為真實，均不能資為
      不利於被告之論斷。是縱認被告乙○○僅空言否認，而未提出積極證據證明，
      然依無罪推定原則，仍不得單憑此即反證被告乙○○涉有公訴人所指之偽造及
      行使偽造私文書等犯行。
四、綜上所述，本件公訴人所舉事證尚未達於通常一般之人均不致有所懷疑，得確信
    其為真實之程度，而有合理性懷疑之存在，本院無從形成有罪之確信，已如前述
    。此外，復查無其他積極證據足以證明被告乙○○有偽造文書或行使偽造文書之
    犯行，根據「罪證有疑，利於被告」之證據法則，並揆諸前揭判例意旨，應認不
    能證明被告犯罪，爰為被告乙○○無罪之諭知。
據上論斷，應依刑事訴訟法第三百零一條第一項，判決如主文。
本案經檢察官張尹敏到庭執行職務。
中      華      民      國    九十二    年      十      月    二十九    日
                 臺灣桃園地方法院刑事第六庭
                                     審判長法  官  周政達
                                           法  官  潘進順
                                           法  官  何俏美
右正本證明與原本無異。
如不服本判決，應於判決送達後十日內向本院提出上訴狀( 應附繕本 )，上訴於
臺灣高等法院。
                                          書記官   王泰元
中      華      民      國    九十二    年      十      月    二十九    日


司法院資訊處製作；財團法人民間司法改革基金會備份。
